臺灣高等法院高雄分院刑事判決　　　　　九十一年度上易字第一六八號
　　上　訴　人　台灣高雄地方法院檢察署檢察官
　　被　　　告　甲○○
右上訴人因被告違反動產擔保交易法案件，不服臺灣高雄地方法院九十一年度易字第
二九０六號中華民國九十一年十月十一日第一審判決（起訴案號：臺灣高雄地方法院
檢察署九十一年度偵字第一二０七五號），提起上訴，本院判決如左：
      主      文
上訴駁回。
      理      由
一、本案經本院審理結果，認原審以不能證明被告甲○○犯罪，諭知無罪之判決，核
    無不當，並引用原審判決書所記載之理由。
二、檢察官上訴意旨雖又指稱：被告甲○○以田琴為人頭，由其本人向台新銀行貸
    款新台幣一百萬元使用，並以ＹＴ－二七六七號汽車設定動產抵押給該行，顯係
    動產擔保交易之實際債務人，應負動產擔保交易法第三十八條之罪責，原判決諭
    知被告無罪判決不當等情。
三、按動產擔保交易法第三十八條規定犯罪之主體，係動產擔保交易之債務人，亦即
    動產擔保契約上提供動產擔保之人。本案動產擔保契約提供動產擔保者，係被告
    之妹田琴，有車輛動產抵押契約書在卷可憑。是本案動產擔保交易之債務人，
    係田琴，而非被告。被告既非動產擔保交易之債務人，即非上開法條規定處罰
    之主體，自不能令負該法條罪責。至實際上由田琴出名供被告辦理動產擔保交
    易，因田琴自願擔任動產擔保交易之債務人，則應由田琴負擔動產擔保交易
    契約所生之法律效果，不能謂被告係動產擔保交易之實際債務人，而令負刑責。
    上訴意旨執前詞指摘原判決不當，為無理由，應予駁回。
四、原審判決書第二項倒數第五行所援引之最高法院判決字號應為八十四年度臺非字
    第一四０號，原判決誤植為四一０號，應予指正。
據上論斷，應依刑事訴訟法第三百六十八條、第三百七十三條，判決如主文。
本案經檢察官張其主到庭執行職務。
中    華    民    國     九十一     年      十二      月      十        日
                              臺灣高等法院高雄分院刑事第五庭
                                  審判長法官  吳水木
                                        法官  李嘉興
                                        法官  洪慶鐘
右正本證明與原本無異。
不得上訴。
                                      書記官  彭筱瑗
中    華    民    國     九十一     年      十二      月      十一      日
                                                                        Ｑ
附件：
臺灣高雄地方法院刑事判決                        九十一年度易字第二九六號
    公  訴  人  臺灣高雄地方法院檢察署檢察官
    被      告  甲○○  男  四十八歲（民國○○○年○月○日生）
                        住高雄市○○區○○路三九一號
                        身分證統一編號：Ｑ一0000000號
右列被告因違反動產擔保交易法案件，經檢察官聲請簡易判決處刑（九十一年度偵字
第一二○七五號），本院高雄簡易庭認不宜以簡易判決處刑（九十一年度雄簡字第一
一一九號），簽移本院依通常程序審理，本院判決如左：
    主  文
甲○○無罪。
    理  由
一、公訴意旨略以：被告甲○○於民國八十七年六月十三日，以田琴之名義，用動
    產抵押之方式，向告訴人臺新國際商業銀行借款新臺幣（下同）一百萬元，並以
    田琴所有車牌號碼為ＹＴ─二七六七號之自用小客車，作為上開借款及利息之
   擔保，金額合計一百三十萬二千元，為動產擔保交易之債務人。被告依契約自八
    十七年七月十三日起至九十二年六月十三日止，應按月給付告訴人三萬六千一百
    六十元，且該車約定停放地點為高雄市○○路一七○巷二三號，於上開借款清償
    前，被告僅得占有使用該車，不得任意將該車遷移、出賣、出質、移轉、抵押或
    為其他處分。詎被告於給付借款七十萬元後，即拒絕清償，且意圖為自己不法之
    利益，於九十一年間，將上開車輛遷移，致告訴人追索無著而受損害，因認被告
    所為，係犯動產擔保交易法第三十八條之罪等語。
二、按犯罪事實應依證據認定之，無證據不得推定其犯罪事實；又不能證明被告犯罪
    者，應諭知無罪之判決，刑事訴訟法第一百五十四條、第三百零一條第一項分別
    定有明文。另事實之認定，應憑證據，如未能發現相當證據，或證據不足以證明
    ，自不能以推測或擬制之方法，以為裁判基礎；刑事訴訟法上所謂認定犯罪事實
    之證據，係指足以證明被告確有犯罪行為之積極證據而言，該項證據必須適合於
    被告犯罪事實之認定，始得採為斷罪之資料，最高法院四十年度臺上字第八六號
    、六十九年度臺上字第四九一三號等判例意旨參照。又動產擔保交易法第三十八
    條規定動產擔保交易之債務人，意圖不法之利益，將標的物遷移、出賣、出質、
    移轉、抵押或為其他處分，致生損害於債權人者，處三年以下有期徒刑、拘役、
    或科或併科六千元以下罰金，此項規定，係因特定關係成立之罪，其犯罪主體，
    須為動產擔保交易之債務人，亦即限於依法訂立動產抵押在契約上負有債務之人
    ，為構成本罪之特別構成要件，最高法院八十四年度臺非字第四一○號判決意旨
    參照。
三、公訴意旨認被告涉犯動產擔保交易法第三十八條罪嫌，無非是因被告以其妹田
    琴之名義向告訴人貸款，為實質上之債務人等情，而訊據被告亦坦承上開事實。
    惟系爭動產抵押契約書及動產擔保交易登記證明書之當事人均為田琴、告訴人
    ，有該契約書及登記證明書在卷可參；且田琴於偵查中亦證稱：契約係伊所簽
    的等語（詳偵查卷第十頁）。準此，系爭動產抵押動產抵押契約應係田琴所締
    結，非被告以田琴名義締結，是本件動產擔保交易之債務人，不論形式上或實
    質上，均為田琴而非被告，縱擔保物係被告使用、被告須負責繳納借款，亦僅
    是被告與田琴之另一法律關係，不影響本件債務人之認定。因被告並非動產擔
    保交易之債務人，與動產擔保交易法第三十八條之犯罪主體有別，故公訴人認被
    告涉犯該罪，尚有誤會。此外，復無積極證據足資證明被告有何違反動產擔保交
    易法之犯行，既不能證明被告犯罪，自應為無罪之諭知。
據上論斷，應依刑事訴訟法第四百五十二條、第三百零一條第一項，判決如主文。
中      華      民      國    九十一    年      十      月     十一     日
                                  臺灣高雄地方法院刑事第一庭
                                      法  官  方  百  正
右正本證明與原本無異。
如不服本判決，應於判決送達後十日內，向本院提出上訴狀。
                                      書記官  張  金  蘭
中    華    民    國      九十一      年      十      月      十一      日
